臺灣高雄地方法院民事判決　　　　　　　 100年度訴字第90號
原　　　告　黃紫桂
被　　　告　蔡惠美
上列當事人間因妨害婚姻案件，經原告提起刑事附帶民事訴訟，
請求損害賠償（99年度審簡附民字第251 號），由本院刑事庭裁
定移送前來，經本院於民國100 年1 月31日言詞辯論終結，判決
如下：
    主  文
被告應給付原告新台幣參拾陸萬元，及自民國九十九年九月一日
起至清償日止，按年息百分之五計算之利息。
原告其餘之訴駁回。
本判決原告勝訴部分得假執行。但被告如以新台幣參拾陸萬元為
原告預供擔保後，得免為假執行。
原告其餘假執行之聲請駁回。
    事  實  及  理  由
一、原告主張：原告與訴外人蘇明籐為夫妻關係，被告則與原告
    及蘇明籐為將近二十年之舊識。被告明知蘇明籐係有配偶之
    人，竟於民國98年間共有七次（時間及地點如附表），與蘇
    明籐發生性行為。並使蘇明籐另行購置房屋而離家搬遷至高
    雄市○○區○○街68號4 樓與被告同住。被告之行為，已破
    壞原告之家庭圓滿，通姦期間原告有七、八次的陰道感染發
    炎，原告知情之後，因而一個月暴瘦5 公斤，生理期中斷3
    個月，婚姻面臨破碎，精神上受有莫大痛苦。為此，爰依民
    法第195 條第1 項、第3 項規定，請求精神慰撫金新台幣（
    下同）100 萬元。並聲明：被告應給付原告100 萬元，及自
    起訴狀繕本送達之翌日起至清償日止，按年息百分之5 計算
    之利息。願供擔保請准宣告假執行。
二、被告則以：對於有與蘇明籐發生性行為之事實不爭執，但並
    未與蘇明籐同居。願賠償原告但因罹患鼻煙癌，長年病痛，
    本身生活及房貸壓力甚大，尚有孩子就學中，原告請求之10
    0 萬元對伊而言實在過高，無力賠償等語。並聲明：原告之
    訴駁回。如受不利判決，願供擔保請准免為假執行。
三、兩造不爭執之事項及簡化之爭點為：
  (一)兩造不爭執事項：
  1.原告與蘇明籐為夫妻關係。
  2.被告因妨害婚姻案件，經本院以99年度審簡字第3540號（下
    稱系爭刑案）每次各判處有期徒刑3 月，合併定執行刑七月
    ，並經本院99年度簡上字第588號判決駁回上訴確定。
  (二)兩造爭執事項：
  原告得請求精神慰撫金之金額為何？
四、前揭不爭執事項，業經依職權調取系爭刑案全卷宗核閱無訛
    ，堪認為真實。本件被告對於與原告之配偶蘇明籐發生七次
    性行為之事實予以自認，該事實並經依法追訴經判刑確定，
    業經本院調查屬實，原告主張之事實，堪予認定。
五、原告得請求精神慰撫金之金額為何？
（一）、按不法侵害他人基於父、母、子、女或配偶關係之身分
        法益而情節重大者，被害人雖非財產上之損害，亦得請
        求賠償相當之金額。民法第195 條第1 項、第3 項分別
        定有明文。又按夫妻之一方違反婚姻之誠實義務，與婚
        姻外之第三人發生通姦行為，致破壞夫妻共同生活之圓
        滿幸福者，該行為人（含配偶之一方及婚姻外之第三人
        ），即係侵害婚姻關係存續中之他方配偶基於配偶關係
        之身分法益而屬情節重大，自得依民法第195 條第1項
        前段及第3 項之規定，請求非財產上之損害賠償。本件
        原告與蘇明籐為夫妻關係，被告與蘇明騰相姦，且被告
        與原告及蘇明籐為舊識，知悉蘇明騰為有配偶之人，已
        見前述；是被告所為明顯已破壞原告婚姻生活之圓滿安
        全及幸福，原告因配偶關係所生之身分法益，已遭被告
        侵害，且情節確屬重大，原告依前揭規定請求被告賠償
        非財產上損害，即屬有據。
（二）、按慰撫金之賠償其核給之標準固與財產上損害之計算不
        同，然非不可斟酌雙方身分資力與加害程度，及其他各
        種情形核定相當之數額（最高法院51年台上字第223 號
        判例意旨參照）。「婚姻與家庭之關係錯綜複雜，猶如
        大海航行，對外不但要面對各種暗礁、風浪及天氣變化
        ，對內也要處理機械、航向與所有船上人員之情緒，稍
        有狀況，即不能安然航向終點。法律所能提供者只是行
        為最低的規範，並不能保證婚姻及感情的幸福。對於婚
        姻破壞者之追償，相對於感情之回復往往無濟於事，再
        多的賠償也無法安撫心靈的創痛，重要的是三方歷經此
        創痛，如何重新面對未來的問題。」本院查原告為大學
        肄業、損害發生時約52歲，為家庭主婦，之前曾擔任民
        間公司經理月薪在五、六萬元之間，98年度所得計
        552004元，名下資產總額約為0000000 元；被告為國中
        畢業、任職餐廳、98年年收入約405157元，98年名下資
        產約579118元，業經兩造陳明，且有稅務電子閘門財產
        所得調件明細表各1 份（本院審卷第7 至21頁）在卷可
        憑。本院審酌前開兩造之年齡、身分、地位、經濟狀況
        ，原告與蘇明籐結婚近30年，雙方之婚姻原本即存有破
        綻，被告與兩造相識近二十年，三方年齡都逾50歲，被
        告行為已破壞原告之家庭及婚姻圓滿，事後並已受刑事
        制裁，原告心理上遭此打擊所受之痛苦折磨至深等一切
        情狀，認原告請求精神慰撫金之數額以36萬元為適當，
        逾此數額之請求，即難准許。
六、綜上所述，原告依民法第195 條第1 項、第3 項之侵權行為
    法律關係，請求被告給付36萬元，及自起訴狀繕本送達翌日
    即99年9 月1 日起至清償日止按年息百分之5 計算之利息，
    為有理由，應予准許；逾此範圍之請求，為無理由，應予駁
    回。又本件原告勝訴部分為關於財產權之訴訟，所命給付之
    金額未逾50萬元之所為被告敗訴判決，應依民事訴訟法第38
    9 條第1 項第5 款規定，依職權宣告假執行，是原告聲請就
    勝訴部分供擔保為假執行，即無必要。本院並依同法第392
    條第2 項規定，依聲請宣告被告得供擔保，免為假執行。至
    原告敗訴部分，其假執行聲請即失所附麗，應併予駁回。
七、本件屬刑事附帶民事訴訟案件，原告並未繳納裁判費，且無
    送達費或鑑定費等裁判外訴訟費用問題，爰不為訴訟費用負
    擔之諭知。又本件事證已臻明確，兩造其餘陳述及攻擊防禦
    方法經本院斟酌後認均不影響本判決之結果，爰不再逐一詳
    予論述。均附此敘明。
八、據上論結，本件原告之訴為一部有理由，一部無理由，依民
    事訴訟法第389 條第1 項第5 款、第392 條第2 項，判決如
    主文。
中    華    民    國   100    年    2     月    18    日
                  民事第四庭法  官  陳樹村
以上正本係照原本作成。
如對本判決上訴，須於判決送達後20日內向本院提出上訴狀。如
委任律師提起上訴者，應一併繳納上訴審裁判費。
中    華    民    國   100    年    2     月    21    日
                            書記官  葉姿敏